【裁判字號】    98,易,388
【裁判日期】    980831
【裁判案由】    詐欺
【裁判全文】
臺灣基隆地方法院刑事判決               98年度易字第388號
公  訴  人  臺灣基隆地方法院檢察署檢察官
被      告  戊○○
上列被告因詐欺案件，經檢察官提起公訴（98年度偵字第2346號
、98年度偵緝字第267 號），被告於準備程序進行中，就被訴事
實為有罪之陳述，經本院合議庭裁定由受命法官獨任進行簡式審
判程序，判決如下：
    主  文
戊○○幫助意圖為自己不法之所有，以詐術使人將本人之物交付
，有期徒刑月，如易科罰金，以新臺幣壹仟元折算壹日。
    事實及理由
一、犯罪事實：本件犯罪事實、證據，均引用起訴書（如附件）
    之記載。證據部分另補充被告於本院審理中之自白。
二、程序事項：
    本件被告戊○○所犯非死刑、無期徒刑、最輕本刑為3 年以
    上有期徒刑之罪，或高等法院管轄第一審之案件，其於本院
    準備程序中，就被訴事實為有罪之陳述，經告知其簡式審判
    程序之旨，並聽取檢察官、被告之意見後，依刑事訴訟法第
    273 條之1 第1 項之規定，經合議庭裁定由受命法官進行簡
    式審判程式，合先敘明。
三、論罪科刑：
  (一)核被告戊○○所為均係犯刑法第30條第1 項前段、第339 條
    第1 項之幫助詐欺取財罪。
  (二)被告以一交付郵局帳戶之幫助詐欺行為，同時幫助詐欺集團
    分別詐騙被害人乙○○、丙○○等人，係一行為觸犯數罪名
    ，屬想像競合，均應依刑法第55條前段規定論以一幫助詐欺
    罪。
  (三)被告基於幫助之犯意為上開犯行，為幫助犯，爰依刑法第30
    條第2 項之規定，按正犯之刑減輕之，並依法先加後減。
  (四)爰審酌被告得以預見將帳戶交付他人使用，可能因此幫助詐
    騙集團遂行詐欺取財之犯行，竟仍將帳戶之存摺、提款卡及
    密碼交付予詐騙集團之成員，致被害人受有損害，並使犯罪
    追查趨於複雜，影響社會正常交易安全及秩序非微，然被告
    於本院審理時坦承不諱，犯後態度尚屬良好，量處如主文所
    示之刑，並諭知易科罰金之折算標準。
  (五)至被告販售之銀行存摺、金融卡等物，至今仍未取回，亦未
    經扣案，且無證據足證現仍存在而未滅失，且非屬被告所有
    ，況上開帳戶業經相關單位列為警示帳戶，而無再遭人利用
    之虞，為免將來執行困難，爰不為沒收之諭知，併此敘明。
據上論斷，應依刑事訴訟法第273 條之1 、第299 條第1 項前段
、第310 條之2 、第454 條，刑法第339 條第1 項，第30條第1
項前段、第2項、第55條、第41條第1項前段，刑法施行法第1條
之1，判決如主文。
本案經檢察官丁○○到庭執行職務
中    華    民    國    98    年    8     月    31    日
                  刑事第三庭法    官  黃永定
以上正本證明與原本無異。
如不服本判決應於收受送達後10日內向本院提出上訴書狀，並應
敘述具體理由；其未敘述上訴理由者，應於上訴期間屆滿後20日
內向本院補提理由書（均須按他造當事人之人數附繕本）「切勿
逕送上級法院」。
中    華    民    國    98    年    8     月    31    日
                            書 記 官  劉珍珍
附錄論罪法條：
刑法第339條第1項：
I意圖為自己或第三人不法之所有，以詐術使人將本人或第三人
  之物交付者，處5 年以下有期徒刑、拘役或科或併科1 千元以
  下罰金。
II以前項方法得財產上不法之利益或使第三人得之者，亦同。
III前二項之未遂犯罰之。
附件：
臺灣基隆地方法院檢察署檢察官起訴書
                                     98年度偵緝字第267號
                                     98年度偵字第2346號
    被      告  戊○○  男  38歲（民國○○年○月○○日生）
                        住高雄市○○區○○路132號
                        國民身分證統一編號：Ｚ000000000號
上列被告因詐欺案件，業經偵查終結，認應提起公訴，茲將犯罪
事實及證據並所犯法條分敘如下：
        犯罪事實
一、戊○○於得預見任意提供自己在金融機構之帳戶供他人使用
    ，將幫助他人掩飾詐欺犯罪所得財物之情形下竟不違背其本
    意，仍基於幫助詐欺犯意，於民國97年12月3 日，在桃園，
    將其所有瑞芳郵局帳號00000000000000號存摺、提款卡、印
    章、密碼、身分證影本、健保卡影本，寄給台南自稱「王代
    書」姓名年籍不詳之男子。
  (一)於97年12月9 日14時許，丙○○接獲詐騙集團電話，佯稱台
    中市警察局警官，謊稱丙○○遭詐騙集團在玉山銀行開立人
    頭帳戶，懷疑丙○○是共犯，檢察官正在偵辦，要凍結丙○○所有帳戶，要丙○○將帳戶內所有款項轉匯至國家安全帳
    戶，如果不是嫌疑人錢會在72小時後退還。丙○○不疑有他
    ，於同日16時53分許，在永和永貞郵局匯款新台幣（下同）
    23萬元至上開帳戶。事後丙○○發現受騙，報警循線查獲，
    並查悉上情。
  (二)於97年12月9 日16時許，乙○○接獲詐騙集團電話，佯稱台
    中市警察局刑警，謊稱其玉山銀行帳戶被詐騙集團使用，檢
    察官傳喚2 次未到，要凍結乙○○所有帳戶，要乙○○將帳
    戶內所有款項轉匯至台中地方法院監管科的安全帳戶。乙○○不疑有他，於同日14時57分許，在永和秀朗郵局匯款33萬
    8 千元至上開帳戶。97年12月10日、12日乙○○繼續受騙，
    匯款3 筆（47萬元、52萬元、47萬元）至詐騙集團指定之帳
    戶（黃致強國泰世華銀行成功分行帳戶，另移轉台南地方法
    院檢察署偵辦。）乙○○發現受騙，報警循線查獲，並查悉
    上情。
二、案經台北縣政府警察局瑞芳局報告偵辦。
        證據並所犯法條
一、訊據被告戊○○固不否認將存摺、提款卡、印章、密碼、身
    分證影本、健保卡影本，寄給他人，惟辯稱：伊是看報紙分
    類廣告，要辦貸款云云。經查，上揭犯罪事實業據被害人丙○○、乙○○指訴綦詳，並有郵局帳號查詢客戶基本資料、
    客戶歷史交易清單、郵政國內匯款執據2 張在卷可資佐證。
    按有犯罪意圖者，非有正當理由，竟徵求他人提供帳戶，客
    觀上可預見其目的，係供為某筆資金之存入，後再行領出之
    用，且該筆資金之存入及提領過程係有意隱瞞其流程及行為
    人身分曝光之用意，一般人本於一般認知能力均易於瞭解（
    參照最高法院93年度臺上字第31號判決意旨）。復按金融存
    款帳戶，事關存戶個人財產權益之保障，其與儲戶存摺、印
    鑑、提款卡相結合，專屬性、私密性更形提高，除非本人或
    與本人具密切之關係者，難認有何理由可自由使用私人之存
    摺、印鑑及提款卡，而一般人亦均有應妥善保管上開物件，
    防止被他人冒用之認知，是該收購帳戶之人將該帳戶用來供
    自己或他人作為詐欺取財以及不法用途，亦為被告所容忍及
    允許，亦即不違反被告之本意。近來詐欺犯罪集團犯案猖獗
    ，利用人頭帳戶為犯罪工具，若任意提供自己帳戶相關物件
    予不明人士使用，將有遭他人作為詐欺犯罪時，非正當資金
    進出之用之不法用途，此情當為具有社會生活經驗之成年人
    所得認識，而本件被告雖稱要貸款，被告不向銀行申辦轉而
    透過分類廣告，不認識、不熟悉之人申辦貸款，且將存摺、
    提款卡、印章、密碼等物都寄交他人，縱日後有貸款匯入，
    焉不怕被提領？衡之常情，被告當有預見他人收集帳戶所用
    之存摺、提款卡等物，應係用來作為非法之用及風險，被告
    雖未共同實施詐欺行為，然被告提供其所有該等帳戶予姓名
    不詳之男子，嗣渠等詐騙集團復將詐欺所得之款項轉入該帳
    戶而達詐欺之目的，被告自有幫助詐騙集團等人詐取他人財
    物之不確定故意。被告犯嫌應堪認定。
二、核被告所為，係犯刑法第30條第1 項、第339 條第1 項幫助
    詐欺取財之罪嫌。
三、依刑事訴訟法第251 條第1 項提起公訴。
    此    致
臺灣基隆地方法院
中    華    民    國    98    年    6     月    24    日
                              檢察官  甲  ○  ○
本件正本證明與原本無異
中    華    民    國    98    年    7     月    1     日
                              書記官  張  雅  
附錄所犯法條：
中華民國刑法第30條第1項
    幫助他人實行犯罪行為者，為幫助犯。雖他人不知幫助之情
    者，亦同。
    幫助犯之處罰，得按正犯之刑減輕之。
中華民國刑法第339條第1項
    意圖為自己或第三人不法之所有，以詐術使人將本人或第三
    人之物交付者，處5年以下有期徒刑、拘役或科或併科1千元
    以下罰金。
    以前項方法得財產上不法之利益或使第三人得之者，亦同。
    前二項之未遂犯罰之。


司法院資訊處製作；財團法人民間司法改革基金會備份。
